臺灣板橋地方法院民事判決　九十一年度重訴字第九九號
　　原　　　告　　富門商行即高慧敏
　　被　　　告　　旭順食品股份有限公司
　　法定代理人　　甲○○
右當事人間請求返還股票事件，本院判決如左：
    主    文
被告應給付原告新台幣壹仟壹佰拾陸萬元，及自民國九十一年三月二十日起至清償
日止，按週年利率百分之五計算之利息。
原告其餘之訴駁回。
訴訟費用由被告負擔。
本判決於原告以新台幣佰柒拾捌萬陸仟元或等值之華信商業銀行可轉讓定期存單為
被告供擔保後，得假執行。但被告如於假執行程序實施前以新台幣壹仟壹佰拾陸萬
元為原告預供擔保，得免為假執行。
原告其餘假執行之聲請駁回。
    事    實
甲、原告方面：
  一、聲明：
　　　(一)被告應給付原告「旭順食品股份有限公司股票號碼○○二九三二至○○四○
        六七號」共壹佰壹拾萬陸仟股之股票。
　　　(二)如不能為前項給付時，則被告應給付原告新台幣壹仟壹佰拾陸萬元。及自
        起訴狀繕本送達被告翌日起至清償日止，按年息百分之五計算之利息。
　　　(三)願供擔保請求宣告假執行。
　二、陳述：
  　　(一)緣被告前定於民國八十四年三月二十七日為增資基準日，發行新股九百萬股
        ，每股新台幣（下同）十元。原告於同年三月，認購被告增資股一百一十三
        萬六千股，並於同年月二十七日自世華聯合商業銀行仁愛辦事處及忠孝分行
        分別匯款九百四十四萬元及一百九十二萬元至被告指定之中國國際商業銀行
        三重分行之帳戶，惟原告因故均未向被告領取股票編號為○○二九三二至○
        ○四○六七號之股票（下稱系爭股票），然於近日原告整理公司資產時發現
        而向被告請求給付系爭股票，均為被告拒絕，為此依法提起本訴，依據民法
        第三百四十八條第一項，聲明請求被告給付系爭股票與原告。又若被告無法
        給付系爭股票時，則依據給付不能損害賠償請求權，請求被告賠償原告當初
        購買之價金一千一百三十六萬元與原告。
　　　(二)對被告抗辯之陳述：
      　1.程序方面：
      　　按本件原告請求被告給付系爭股票，因被告係發行公司而非個人，故被告
          應受公司法第一百六十七條第一項前段之限制，亦即若被告將發行之增資
          股票全部交付與其他股東時，因被告受公司法限制不得自將股份收回或買
          回交付與原告，此時被告即發生給付不能之情形，原告自可主張代償請求
          而為訴之客觀合併；若被告公司仍持有增資股票而未全部交付與其他股東
          時，此時則非給付不能，最高法院八十二年度台上字第二一三六號判決可
          資參照。本件若被告不能舉證證明交付股票之必要行為己經完結，則原告
          請求給付增資股票（即不特定物），同時主張被告如不能為該項給付時，
          應給付金錢，即代償請求為訴之客觀合併，並無不當；若被告已舉證證明
          交付股票之必要行為已經完結，當然需列出股票號碼，以確定成為特定之
          債，此時原告可補正訴之聲明（增列出股票號碼，即特定物），且仍得主
          張代償請求為訴之客觀合併。現被告已提供系爭股票之號碼，而原告亦已
          變更訴之聲明請求被告給付特定號碼之股票，自得併為主張代償請求為訴
          之客觀合併。
      　2.實體方面：
        　(1)原告於八十四年九月十八日從未收受被告郵寄掛號之股票領取通知書，
            且被告所提郵政大宗掛號函件收執聯，其內容均無郵寄地址，僅單純書
            寫富門商行及台北市等字樣，另收執聯右下角清楚載明該函件僅有八件
            為郵局照收無誤，然該函件上列有收件人姓名卻有十九位，故究竟這八
            位收件人，其中應被寄出且地址無誤者為何，上開函件均未陳明，亦未
            列明，是此項證物，實無法認定被告有通知原告領取系爭股票。
        　(2)被告所提增資新股領取單，其上加蓋與原告原留印鑑卡相符之印鑑及被
            告留存原告之印鑑卡等均非真正，該印鑑非原告之印鑑，且其上書寫之
            字跡亦非原告所為。蓋原告既從未領取股票，則如何成為股東且如何留
            存股東印鑑卡於被告處。是被告應負何人辦理及領取股票之舉證責任。
        　(3)由原告提出之台北市政府營利事業統一發證設立登記申請書影本可知，
            原告印鑑與被告所稱原告留存被告處之股東印鑑卡印鑑，經詳細核查後
            ，兩相比對以肉眼觀之即可辨識不同，是被告所提原告股東印鑑卡應非
            真正。
        　(4)又被告所提原告公司營利事業登記證影本及台北市政府建設局營利事業
            登記卡影本，均為法人公開登記事項內之文件，任何人出示法院傳票均
            可向管理法人政府機關就公開登記事項申請閱覽及抄錄。原告本身亦多
            次尋此管道獲得被告有關證照影本。故被告多次以持有原告公司營利事
            業登記證等公開登記事項影本，作為被告已對原告交付系爭股票之證據
            ，實不足採信。
        　(5)本件系爭股票計一、一三六、○○○股，約一、一三六張，論其數量及
            重量均異於平常。被告迄今仍未能提出上開大批股票原告領取之單據或
            領取之文件及提出領取人及被告經辦人員之簽署。是均足證被告抗辯已
            交付系爭股票與原告等語，不足採信。
　三、證據：提出被告股東常會會議事錄影本兩份、中國國際商業銀行匯入匯款通知
　　　　　　書影本兩份、存證信函影本、公司變更登記表影本、戶籍謄本、原告台
            北市政府營利事業統一發證設立登記申請書影本、經濟部函影本各一份
            為證。
乙、被告方面：
　一、聲明：求為判決駁回原告之訴，如受不利判決，請准供擔保免為假執行之宣告
　　　　　　。
　二、陳述：
  　　(一)程序方面：
  　　　原告謂其請求交付系爭股票之依據為民法第三百四十八條，而其訴之聲明第
        一項後段請求被告如不能返還系爭股票時，應給付原告新台幣壹仟壹佰參拾
        陸萬元整，暨自起訴狀繕本送達翌日起迄清償日止，按年息百分之五計算之
        利息，然最高法院八十三年度台上字第二五二號判決謂：「按物之出賣人負
        交付標的物之義務（見民法第三百四十八條），及標的物給付不能（指嗣後
        給付不能）時，出賣人所負債務不履行之責任（參見民法第二百二十五條、
        第二百二十六條），民法係分別予以規定，並未規定買受人得請求出賣人交
        付標的物，如無實物，應按給付時市價折付之。準此，買受人似不得為出賣
        人應給付標的物，如無實物，應按給付時市價折付新台幣之請求，法院亦不
        得為此種附條件補償給付之裁判。」是上開訴之聲明附條件而不確定，應予
        駁回。
  　　(二)實體方面：
      　1.被告於八十四年現金增資九千萬元，發行新股九百萬股，經呈奉財政部證
          券管理委員會八十四年八月十五日（84）台財證（一）字第四四八０六號
          函核准發行，並奉經濟部商業司八十四年八月二十九日經（84）商112920
          號函准變更登記並發照在案，嗣被告於同年九月十八日在中華日報刊登公
          告，且向財政部證券管理委員會申報在案。而增資新股之股票，被告於同
          年九月二十七日起開始發放，並由被告寄發增資新股領取單，通知認股股
          東前來領取。
      　2.被告於八十四年九月十八日掛號郵寄增資股票領取通知書與原告，此有大
          宗掛號函件存根為證，且其上有加蓋交寄之三重郵局之戳印，並經鈞院核
          對該存根影本與原本相符。原告雖謂其從未收受該郵件等語，惟查，該郵
          件係以普通掛號郵寄，故無原告收件回執，然如該郵件無法送達原告，必
          原封退回與被告，惟被告並未收受退回之郵件，足證原告應已合法收受；
          退步言之，前開郵件之性質為被告對股東為領取增資股票之通知，解釋上
          應採發信主義，於函件已付郵時，即發生效力，是前開郵件原告是否收受
          送達，亦非所問。再者，原告雖主張該掛號函件存根右下角載明函件八件
          ，惟該函件列有收件人姓名卻有十九位，故此證物不足取云云，惟查，該
          掛號函件存根中有關「84年現金增資新股發放通知書」、「編號一至八之
          收件人姓名地址」及「共8件照收無誤」之字樣為被告股務人員所填寫，
          嗣股務人員將該掛號函件存根及股票領取通知書交由被告總務人員至郵局
          寄送，而該總務人員因亦有其他信件需掛號郵寄，故直接於股務人員所交
          付之前開掛號函件存根收件人序號八以下繼續填寫其所欲寄之信件收件人
          資料（即編號九至二十），而未更正右下角處郵件數量（即共「8」件照
          收無誤字樣），致生掛號函件存根上所列收件人資料與存根右下角所填寫
          之郵件數量相歧異，然不得執此遽認該掛號函件存根非真正。
      　3.原告於八十四年九月二十七日已持前揭股票領取通知書向被告具領全數股
          票完畢，此有被告所留存之八十四年現金增資新股領取單為證，該領取單
          上原告所加蓋之印鑑，與原告於被告開戶所制作之印鑑卡上之印鑑，經肉
          眼核對，二者完全相符，依公開發行公司股務處理準則（下稱股務處理準
          則）第三條規定：「股東向公司辦理股票事務或行使其他有關權利，凡以
          書面為之者，均應加蓋留存印鑑。」是原告領取股票所加蓋之印鑑既與其
          留存於被告之印鑑相符，則被告已合法交付系爭股票，應堪認定。
      　4.原告所留存於被告之印鑑卡，乃係原告依股務處理準則第十一條：「股
          東於開戶時應填留印鑑卡，並繳送國民身分證、居留證、護照或其他身
          分證明文件影本或營利事業登記證影本：：」向被告辦理開戶，由被告依
          前揭股務處理準則第十一條之規定核對原告所出示之營利事業登記證及台
          北市政府建設局營利事業登記卡原本後所制作，被告並將此等文件影印存
          檔備查。原告雖否認印鑑卡之真正，惟對於被告何以持有原告之營利事業
          登記證及台北市政府建設局營利事業登記卡及印鑑章等情卻無法自圓其說
          ，是依民事舉證責任分配之法則，系爭印鑑卡為真正應屬常態之事實，原
          告主張為被告所偽造則為變態之事實，自應由原告負舉證責任。
      　5.股東領取股票既為行使股東權利之一種，依前揭股務處理準則第三條之規
          定，若股東出具之印鑑與開戶時所制作之印鑑卡上之印鑑相符，被告即可
          交付股票，縱原告主張被告非對原告本人交付，惟依民法第三百十條第二
          款之規定：「受領人係債權之準占有人者，以債務人不知其非債權人者為
          限，有清償之效力。」是本件應認被告已合法交付系爭股票。
      　6.原告主張其於八十四年三月購買被告之股票，並於同年三月二十七日共
          計匯款新台幣一千一百三十六萬元至被告指定之帳戶，然揆諸原告之資
          本額僅五十萬元，兩相對照之下，原告當時應係斥鉅資購買此等股票，
          而原告竟未遵被告公司之通知領取股票，亦未曾向被告查詢，反於事隔
          多年後方謂整理資產始行發現股票並未領取，顯不合常理，而有違經驗
          法則，此益證原告之主張並非實在。
　三、證據：提出被告公司簡便行文表影本、原告台北市政府營利事業登記證影本、
          股務作業相關法令彙篇影本、財政部證券暨期貨管理委員會函影本、原告
          基本資料查詢影本、經濟部函影本、原告台北市政府建設局營利事業登記
          卡影本、掛號函件存根、新股領取單、印鑑卡各一份為證。
     理    由
甲、程序方面：
  一、按訴狀送達後，原告不得將原訴變更或追加他訴。但請求之基礎事實同一者，
      或因情事變更而以他項聲明代最初之聲明者，或不甚礙被告之防禦及訴訟之終
      結者，不在此限，民事訴訟法第二百五十五條第一項第二、四、七款分別定有
      明文。本件原告起訴時係以其向被告認購增資新股，被告未為給付為由，基於
      民法第三百四十八條第一項之規定，請求被告給付買賣標的物之增資股票一百
      一十三萬六千股，後段並聲明「如不能返還時」，應給付原告壹仟壹佰參拾陸
      萬元整，暨自起訴狀繕本送達翌日起迄清償日止，按年息百分之五計算之利息
      等情；嗣於本院審理時，被告自認交付原告股票之行為已完成，即買賣標的物
      已特定為系爭股票（即編號為○○二九三二至○○四○六七號之股票）；原告
      因而變更其聲明，請求被告給付該系爭股票；其因買賣標的股票特定之情事變
      更而以他項聲明代最初之聲明，所為訴之變更，本為法之所許；再者，原告復
      以原起訴狀所主張基於買賣關係請求給付買賣標的物，因被告不能為系爭股票
      之給付時，另追加主張依代償請求權請求被告給付壹仟壹佰參拾陸萬元，暨自
      起訴狀繕本送達翌日起迄清償日止之法定利息，而為訴之客觀合併。查原告原
      起訴及追加合併之訴，既均係基於同一買賣契約而生之請求，其請求之基礎事
      實同一，且其所為訴之追加，並不甚礙被告之防禦及訴訟之終結，依前開說明
      ，雖被告不同意，仍為法之所許。
  二、次按原告請求被告為一定給付，同時主張被告如不能為該項給付時，則應給付
      一定數量之金錢，即學說上所稱之代償請求，其主位請求與代償之補充請求，
      為單純客觀訴之合併；惟該主位請求若為代替物之給付者，則因種類之債，無
      不能給付之情形，執行法院於債務人不為給付時，亦得逕以債務人之費用執行
      ，自無就代償請求為訴之客觀合併之必要，是以代償請求之訴之客觀合併，必
      以主位請求為特定之不可代替物之交付者為限，最高法院八十八年度台上字第
      一一一０號、八十九年度台上字第二號判決亦可資參照。再按給付物僅以種類
      指示者，依法律行為之性質或當事人之意思不能定其品質時，債務人應給以中
      等品質之物。前項情形，債務人交付其物之必要行為完結後，或經債權人之同
      意指定其應交付之物時，其物即為特定給付物，民法第二百條定有明文。查本
      件原告向被告認購新股時，被告所負債務雖為種類之債，然於本院審理時，被
      告業已自認交付與原告股票編號為○○二九三二至○○四○六七號，其交付之
      必要行為已完成等語，則被告所負債務即轉變為特定之債而非種類之債，是原
      告聲明既為請求被告應將旭順食品股份有限公司股票號碼○○二九三二至○○
      四○六七號共一百一十三萬六千股之系爭股票返還與原告，而為特定物給付之
      請求；並同時主張於原告給付不能時，合併請求被告賠償已給付價金之損害而
      為訴之客觀合併，揆諸前揭說明，亦應為法之所許。則被告抗辯原告訴之聲明
      附條件而不確定，應予駁回等語，尚有誤會，合先敘明。
乙、實體方面：
  一、本件原告主張：被告前定於八十四年三月二十七日為增資基準日，發行新股九
      百萬股，每股十元。原告於同年三月，認購被告增資股一百一十三萬六千股，
      並於同年月二十七日自世華聯合商業銀行仁愛辦事處及忠孝分行分別匯款九百
      四十四萬元及一百九十二萬元至被告指定之中國國際商業銀行三重分行之帳戶
      ，惟原告因故均未向被告領取系爭股票，然於近日原告整理公司資產時發現而
      向被告請求給付系爭股票，均為被告拒絕，為此依法提起本訴，依據民法第三
      百四十八條第一項，求為命被告給付系爭股票與原告之判決。並以被告無法給
      付系爭股票時，則依據給付不能損害賠償請求權，求為命被告賠償原告當初購
      買之價金一千一百三十六萬元與原告之判決等情。被告則以：被告曾於八十四
      年九月十八日掛號郵寄增資股票領取通知書與原告，原告則於八十四年九月二
      十七日持股票領取通知書、台北市政府營利事業登記證等向被告具領全數股票
      完畢，原告並持與被告留存之原告印鑑卡上印鑑相符之印鑑，製作八十四年現
      金增資新股領取單交與被告，是被告已給付系爭股票。縱被告非對原告本人交
      付，惟依民法第三百十條第二款之規定，亦應認被告已清償債務等語，資為抗
      辯。
  二、原告主張被告前定於八十四年三月二十七日為增資基準日，發行新股九百萬股
      ，每股十元。原告於同年三月，認購被告增資股一百一十三萬六千股，並於同
      年月二十七日自世華聯合商業銀行仁愛辦事處及忠孝分行分別匯款九百四十四
      萬元及一百九十二萬元至被告指定之中國國際商業銀行三重分行之帳戶等情，
      業據原告提出被告公司股東常會會議事錄影本兩份、中國國際商業銀行匯入匯
      款通知書影本兩份、存證信函影本一件等為證，並為被告所不爭執，堪信為真
      實。
  三、又原告向被告購買增資新股時，被告所負債務雖為種類之債，惟其後被告交付
      股票之必要行為業已完結，即原告所購買之股票為編號○○二九三二至○○四
      ○六七號共計一百一十三萬六千股之特定股票等情，復為被告所自認，則依民
      法第二百條第二項之規定，本件於被告將欲交付原告之股票特定後，即變為特
      定之債，而不再係種類之債。又被告應交付與原告之股票號碼為○○二九三二
      至○○四○六七號，共一百一十三萬六千股之系爭股票，依被告公司股東名簿
      之記載，系爭股票現並非屬原告所有等情，復為被告所自認（至股票原登記為
      何人及股票之移轉過戶情形，被告則以保護股東為由，拒絕說明，亦不願提出
      股東名簿）。是本件兩造主要之爭點應在於被告是否業已將系爭股票交付與原
      告？或因交付與原告之債權準占有人而生清償債務之效力？
  四、按當事人主張有利於己之事實者，就其事實有舉證之責任。但法律別有規定，
      或依其情形顯失公平者，不在此限。民事訴訟法第二百七十七條定有明文。本
      件原告主張向被告認購系爭增資股票，並已交付價金與被告，被告迄未交付系
      爭股票等情，被告對於兩造成立系爭股票買賣契約及收受原告所給付之價金等
      情俱不爭執，則其抗辯系爭股票業已交付原告完畢等語，自應先由被告就此有
      利於己之事實，負舉證責任。
  五、經查：
      (一)被告抗辯其於八十四年現金增資九千萬元，發行新股九百萬股，經呈奉財政
        部證券管理委員會核准發行，並奉經濟部商業司八十四年八月二十九日經（
        84）商112920號函准變更登記並發照在案，嗣被告於同年九月十八日在中華
        日報刊登公告，且向財政部證券管理委員會申報在案。而增資新股之股票，
        被告於同年九月二十七日起開始發放，並於八十四年九月十八日掛號郵寄增
        資股票領取通知書與原告等語，固據其提出被告公司八十四年九月二十六日
        簡便行文表、八十四年九月十八日交寄大宗掛號函件存根影本各一件為證；
        惟原告則否認曾收受該增資股票領取通知書之事實。查上開大宗掛號函件存
        根所列收件人姓名有添加之情形，且收件人姓名欄經添加後有十九位，右下
        角卻載明僅有八件為郵局照收無誤等語，是縱該存根上因列有原告姓名，並
        蓋有三重郵局之戳印，而可認定郵局已收受十九份信件並已寄送等情。然該
        存根僅書寫縣市名稱，而未書寫收件人之詳細住址，亦未載記信函之內容，
        是其信件內容為何﹖寄送與原告之住址是否有誤﹖原告是否確有收受﹖顯均
        不能僅以該掛函件存根列有原告之姓名即得以獲得證明，而被告復無法提出
        其他證明供本院調查或審酌，則原告主張其並未收受被告所寄發之增資股票
        領取通知書等情，即非無可採。至被告雖又抗辯該郵件係以普通掛號郵寄，
        故無原告收件回執，然如該郵件無法送達原告，必原封退回與被告，被告並
        未收受退回之郵件，足證原告應已合法收受等語，惟普通掛號信函縱未原封
        退回，亦未必即表示信件業經原告收受，是被告以其未收受退回之郵件，遽
        以推論原告已收受該通知郵件等情，自難採信。再者，被告又抗辯該郵件之
        性質為被告對股東為領取增資股票之通知，解釋上應採發信主義，於函件已
        付郵時，即發生效力，是該郵件原告是否收受送達，亦非所問等語，然查，
        本件被告所應負之舉證責任在於證明其業已將系爭股票交付原告，業如前述
        ，被告雖可以其曾於八十四年九月十八日掛號郵寄增資股票領取通知書與原
        告之抗辯，作為間接推論被告已將系爭股票交付與原告之證據資料，惟被告
        自需證明原告確已收受增資股票領取通知書，始可以原告知悉何時、地可領
        取系爭股票之事實，進一步間接推論被告已將系爭股票交付與原告之事實，
        若被告僅能證明該通知已發送之事實，縱其發送通知應採發信主義，亦不能
        以此擬制或推定之效力，證明原告確已收受該增資股票領取通知書之事實，
        則自亦無法進一步推論原告已知悉何時地領取系爭股票，故被告所提發信主
        義之抗辯，並無實益。
      (二)又被告抗辯原告於八十四年九月二十七日已持股票領取通知書向被告具領系
        爭股票完畢等語，固據其提出八十四年現金增資新股領取單及印鑑卡為證；
        惟原告則否認領取單上及印鑑卡上印鑑之真正，是被告自應先就領取單上及
        印鑑卡上原告印鑑之真正負舉證責任。查該被告所提出原告之印鑑卡係於領
        取系爭股票時，與八十四年現金增資新股領取單同時所製作，即印鑑卡之製
        作日與系爭股票領取單上領取日同為八十四年九月二十七日等情，為被告所
        自認，則該現金增資新股領取單與印鑑卡，既係同一時間製作，當然係以同
        一之印鑑蓋用而製作完成，自不能持印鑑卡上之印鑑以證明領取單上印鑑為
        真正，是被告僅以原告領取股票所加蓋之印鑑既與其留存於被告之印鑑卡上
        之印鑑相符，抗辯其已合法交付系爭股票與原告等情，即難以採信。而原告
        主張上開印鑑卡及領取單上之印鑑非真正，並提出原告八十一年間向台北市
        政府所為營利事業統一發證設立登記申請書一件，經核其上所蓋用之原告印
        章，與上開印鑑卡及領取單上之印鑑，確非同一等情，亦為被告所不爭執，
        是被告顯未能就印鑑卡及領取單上原告印鑑之真正為證明。
      (三)被告雖又抗辯原告所留存於被告之印鑑卡，乃係依股務處理準則第三條規定
        ：「股東向公司辦理股票事務或行使其他有關權利，凡以書面為之者，均應
        加蓋留存印鑑。」辦理，而原告依股務處理準則第十一條：「股東於開戶時
        應填留印鑑卡，並繳送國民身分證、居留證、護照或其他身分證明文件影本
        或營利事業登記證影本：：」向被告辦理開戶，由被告依前揭股務處理準則
        第十一條之規定核對原告所出示之營利事業登記證及台北市政府建設局營利
        事業登記卡原本後所制作，被告並將此等文件影印存檔備查等語，並提出原
        告之營利事業登記證及台北市政府建設局營利事業登記卡影本為證。惟查，
        被告所提出之原告之台北市政府建設局營利事業登記卡，經核其上原告之印
        鑑，與上開印鑑卡及領取單上之印鑑，亦非同一，此將該印鑑卡上之印文及
        台北市政府建設局營利事業登記卡上之印文，相互比對，即可知之；且營利
        事業登記證及台北市政府建設局營利事業登記卡影本並非難以取得，只要與
        原告有訟爭或係原告內部主管皆有直接取得或輾轉取得之可能；至股務處理
        準則第十一條僅揭示製作印鑑卡之處理流程，故亦均無法因被告持有原告之
        營利事業登記證及台北市政府建設局營利事業登記卡影本，而認定領取單上
        及印鑑卡上印鑑之真正。綜上，被告既無法證明領取單上及印鑑卡上印鑑之
        真正，自難以領取單及印鑑卡證明被告已將系爭股票交付與原告。
      (四)再者，被告又抗辯股東領取股票既為行使股東權利之一種，依股務處理準則
        第三條之規定，若股東出具之印鑑與開戶時所制作之印鑑卡上之印鑑相符，
        被告即可交付股票，則縱原告主張被告非對原告本人交付，惟依民法第三百
        十條第二款之規定：「受領人係債權之準占有人者，以債務人不知其非債權
        人者為限，有清償之效力。」是本件應認被告已合法交付系爭股票等語。惟
        查，被告所辯：「若股東出具之印鑑與開戶時所制作之印鑑卡上之印鑑相符
        ，即可交付股票」等情，自係以股東留在公司之印鑑卡真正為前提，本件印
        鑑卡及股票領取單上之印鑑，係同時以同一之印鑑所製成，且原告並不能舉
        證證明該印鑑卡上原告之印文為真正，業如前述，則被告以領取股票時加蓋
        之印鑑與留存印鑑相符，即已發生交付股票之效力等情，即屬無據。另所謂
        「債權之準占有人」係指非債權人，惟以為自己之意思，事實上行使債權，
        依一般交易觀念，足使他人認其為債權人者而言。本件被告始終無法證明領
        取系爭股票者究係何人﹖其與原告之關係為何﹖雖該領取系爭股票之人，執
        有原告之營利事業登記證影本、台北市政府建設局營利事業登記卡影本及印
        鑑章等，惟該營利事業登記證及台北市政府建設局營利事業登記卡原非為了
        給付系爭股票之債權而製作，印鑑卡又係於領取股票之同時所製作，已難認
        該領取系爭股票之人係原告之債權準占有人；況該台北市政府建設局營利事
        業登記卡上之印文，與其所執印鑑製成之印鑑卡及領取單上之印文亦非同一
        ；加以該印鑑卡之印文，被告亦始終無法證明其真正，均業如前述，是依一
        般觀念，顯難僅以該不詳身分之人，持有原告之營利事業登記證影本、台北
        市政府建設局營利事業登記卡影本，及與該登記卡不相符之印鑑，遽認其係
        原告債權之準占有人。是被告抗辯已將系爭股票交付第三人，該第三人係原
        告債權之準占有人等語，亦無可採。
      (四)末查，本件被告既有先為證明交付系爭股票事實之舉證責任，則其未能舉證
        證明業將系爭股票合法交付原告，即應擔負因舉證責任而生之不利益；是縱
        原告對於何以購買系爭股票多年後，始向被告追索一節，未能進一步圓滿說
        明，亦無礙被告應擔負舉證責任而生之不利益，附予敘明。
  五、綜上所陳，被告抗辯業已將本件買賣之標的物系爭股票交付等情，顯非可採。
      惟系爭股票現業非屬被告所有等情，為被告所自認，是被告顯亦無法再將系爭
      股票交付原告，則原告本於買賣關係，依據民法第三百四十八條第一項，請求
      被告給付系爭股票之聲明部分，即非有理由，自應予駁回。至原告另聲明依民
      法第二百二十六條第一項，以可歸責於債務人之事由，致不能給付系爭股票，
      而請求被告應依原告當初購買之價金一千一百三十六萬元及自起訴狀繕本送達
      被告翌日即九十一年三月二十日起至清償日止，按週年利率百分之五計算之利
      息賠償與原告之部分，係屬因給付不能所生之損害賠償請求權，自為法之所許
      ，是原告此部分之聲明為有理由，應予准許。
  六、假執行之宣告：
      本判決兩造分別陳明願供擔保請准宣告假執行或免為假執行，核均無不合，爰
      分別酌定相當之擔保金額，予以准許。
  七、結論：本件原告先位之訴為無理由；備位之訴為有理由，依民事訴訟法第七十
      九條但書、第三百九十條第二項、第三百九十二條，判決如主文。
中　　　華　　　民　　　國　　九十一　　年　　　十　　　月　　  四　  　日
                                臺灣板橋地方法院民事第三庭
~B法　　　官　林春長
右為正本係照原本作成
如對本判決上訴，須於判決送達後廿日內向本院提出上訴狀
中　　　華　　　民　　　國　　九十一　　年　　　十　　　月　　  四　　  日
~B法院書記官　朱家惠
